【裁判字號】    90,上易,1715
【裁判日期】    901031
【裁判案由】    竊盜等
【裁判全文】
臺灣高等法院高雄分院刑事判決                    九十年度上易字第一七一五號
      上  訴  人
      即  被  告  乙○○
      選任辯護人  沈榮生
右上訴人因竊盜等案件，不服臺灣高雄地方法院九十年度易字第二三一二號中華民國
九十年八月十四日第一審判決（起訴案號：臺灣高雄地方法院檢察署九十年度偵字第
四一九號），提起上訴，本院判決如左：
      主      文
原判決撤銷。
乙○○無罪。
      理      由
一、公訴意旨略以：乙○○住於高雄縣鳳山市○○路一三九號，與甲○○所任職之「
    全國電子專賣店」同處。民國八十九年十月六日二十二時許，甲○○於上開店內
    倉庫結帳時，將皮包一只（內有身分證及合作金庫提款卡各一張）及國際牌ＧＤ
    ─九０型行動電話一支置放於倉庫外面桌上，適乙○○自外返回，見有機可趁，
    竟意圖為自己不法之所有，竊取上開皮包及行動電話。嗣乙○○於得知該提款卡
    密碼後，因與甲○○相識，為免遭甲○○認出，即與一名不詳姓名成年男子共同
    意圖為自己不法之所有，並基於概括之犯意，連續於同年十月九日上午十時許，
    在高雄市○○區○○路臺灣銀行及高雄銀行楠梓分行之自動提款機，由該不詳姓
    名之成年男子輸入提款卡，盜按該提款卡密碼之不正當方法，取得甲○○上開帳
    號內之現金共新台幣（下同）二萬五千元。嗣乙○○之弟向甲○○告知上開行動
    電話係由乙○○取走後，經甲○○向乙○○索取，乙○○方委託其祖母將上開竊
    得之手機返還予甲○○，惟皮包迄今未還。直至同年十月九日，甲○○發覺上開
    提款卡帳戶遭盜領，經報案後，於向銀行調出錄影帶，始知悉乙○○上開犯行。
    因認被告乙○○有犯刑法第三百二十條第一項之竊盜罪及同法第三百三十九條之
    二第一項之違法自自動付款設備取得他人財物罪嫌云云。
二、按犯罪事實應依證據認定之，無證據不得推定其犯罪事實；次按不能證明被告犯
    罪者，應諭知無罪之判決，刑事訴訟法第一百五十四條、第三百零一條第一項分
    別定有明文。而刑事訴訟法上所謂認定犯罪事實之證據，係指足以認定被告確有
    犯罪行為之積極證據而言，如未能發現相當證據或證據不足以證明，自不能以推
    測或擬制之方法，以為裁判基礎，此有最高法院二十九年上字第三一○五號判例
    及四十年台上字第八十六號判例可參；又認定犯罪事實，所憑之證據，雖不以直
    接證據為限，間接證據亦包括在內，然無論直接或間接證據，其為訴訟上之證明
    ，須於通常一般之人均不致於有所懷疑，而得確信其為真實之程度者，始得據之
    為有罪之認定，倘其證明尚未達到此一程度，而有合理性懷疑之存在時，即無從
    為有罪之認定，此亦有最高法院七十六年台上字第四九八六號判例可資參照。
三、公訴人認被告乙○○有犯刑法第三百二十條第一項之竊盜罪及同法第三百三十九
    條之二第一項之違法自自動付款設備取得他人財物罪嫌，無非以右開事實，業據
    被害人甲○○指訴甚詳，復有提款記錄及照片二張在卷可憑，且被害人甲○○所
    有之上開提款卡與行動電話既係同時遺失，且上開行動電話係於失竊地點由被告
    取走，事後已遭盜領現款，故被告有竊盜及盜領現款之犯行，實堪認定；參以被
    告於偵查中提出其所有之國際牌ＧＤ─九０型行動電話時，其使用門號為000
    0000000號、手機之序號000000000000000號，惟經檢察
    官向上開門號之台灣大哥大股份有限公司查詢上開門號於八十九年十月一日起至
    同年十月六日止（即被害人甲○○失竊手機前之時間）所搭配之手機序號，查知
    上開門號於上開時間所使用之手機序號為000000000000000號，
    有該公司九０資警六０五九九號函一紙在卷可憑，被告所有之門號000000
    0000號根本未搭配上開所提出之序號000000000000000號國
    際牌ＧＤ─九０型行動電話使用等為其論罪依據。
四、訊據上訴人即被告乙○○對於在上開時地拿取被害人甲○○行動電話一事固不諱
    言，惟堅決否認有何竊盜及盜領被害人甲○○所遺失提款卡內金錢之犯行，辯稱
    ：我於八十九年十月六日晚上回到高雄縣鳳山市○○路一三九號住處，於上廁所
    後要出門，見廁所外桌上置有一支國際牌ＧＤ─九０型行動電話，以為係我所使
    用之行動電話，即順手拿取後出門，當時並未見到被害人甲○○之皮包及提款卡
    證件等，嗣後我發現拿錯手機，就託我祖母返還被害人甲○○等語。
五、經查：
（一）被害人甲○○於警訊時指述：「八十九年十月九日發現提款卡及身分證不見。
      」等語（見警卷第三頁背面）、「（發現手機不見時）並未發現名片夾也丟掉
      。」等語（見警卷第五頁背面），於原審審理中復指述稱：「當天打卡下班時
      發現手機不見，手機是我同事幫我放在後面桌上，我不確定證件及皮夾是否放
      在後面桌上。」、「我是十月八日早上要領錢才發現皮夾及證件不見，手機是
      八月六日發現不見的。」等語（見原審卷第二十三頁）；顯見被害人並無法確
      定其皮夾（含提款卡及身分證）是與上開手機一同置於桌上而遺失。又被害人
      甲○○之提款卡被盜領，經警方調閱提款機錄影帶，盜領之人並非被告，有翻
      攝之相片二張附於警訊卷第七頁可稽，且亦無任何證據足以證明該盜領之人係
      受被告之託盜領上開提款卡內之金錢，被害人於八十九年十月九日發現其提款
      卡遺失，此時間已距被告誤拿行動電話有三天之久，依常理被告如有竊取提款
      卡，理應於當晚或次日即前往提款機提領，避免被害人發覺止付而徒勞無功，
      豈有延至三天後始盜領之理？且被害人之提款卡依被害人於原審之指訴，其係
      置於名片夾內，而名片夾係放在皮包內，不確定皮包是否係放置於桌子上等情
      （見原審卷第二十三頁），足見被害人之提款卡應非與行動電話同時失竊，從
      而本件自難認被害人甲○○所有之上開提款卡為被告所竊取並予盜領。
（二）被害人甲○○任職於開設在上開房屋一樓之「全國電子專賣店」，平日下班結
      帳時，其與同事均會將個人物品置於後方之桌上，而被告取走被害人甲○○之
      國際牌ＧＤ─九０型行動電話時，桌上同時有另二支ＮＯＫＩＡ牌之行動電話
      ，此業據被告乙○○於警訊時供述無訛（見警卷第一頁反面）及被害人甲○○
      於警訊、偵查中陳述明確（分別見警卷第四頁反面、偵查卷第二十六頁反面）
      ，果真被告有為自己不法所有之意圖，要竊取行動電話，理應將上開三支行動
      電話一併予以竊取，豈有僅取走被害人甲○○上述ＧＤ─九０行動電話一支之
      理？
（三）被告於偵查中供稱其所有之國際牌ＧＤ─九０型行動電話，所使用門號為00
      00000000號、手機之序號000000000000000號，惟經
      檢察官向上開門號之台灣大哥大股份有限公司查詢上開門號於八十九年十月一
      日起至同年十月六日止（即被害人甲○○失竊手機前之時間）所搭配之手機序
      號，查知上開門號於上開時間所使用之手機序號為000000000000
      000號，有該公司九０資警六０五九九號函一紙在偵查卷第十頁可憑，可見
      被告所有之門號0000000000號根本未搭配上開所提出之序號000
      000000000000號國際牌ＧＤ─九０型行動電話使用。然查被告自
      己之二支行動電話，一支已遺失，另一支則因掉進馬桶弄濕故障而無法使用，
      因此事實上於本件案發期間被告所使用之行動電話，並非於偵查中所供之門號
      及序號，而係向友人李瑞棋所借之國際牌ＧＤ─九０型行動電話，因其使用友
      人之行動電話已有一段時間，且將之當成自己之行動電話使用，由自己付費，
      才於警訊時所供：「與我的手機相同」等語，查被告僅係一名學生，尚未踏入
      社會，想法甚為單純，反應直接，其認該支向友人所借之行動電話均由自己付
      費，就形同自己之手機一樣，因此在警訊時始有如此單純、直接之反應，此情
      核與證人李瑞棋於原審結證：「曾於八十九年九月份將其所有之ＧＤ─九０型
      行動電話借予被告使用，並所稱多次將手機借予被告使用，且時間甚長，八十
      九年九月份借予被告後被告好像至今年始返還。」等語相符（見原審卷第二十
      九頁）。參以案發當時已晚上十點多，被告因機車有怪異聲響，唯恐太晚機車
      行關門，因此急著要出門修理機車，以便隔天一早仍可騎該機車上課，一時情
      急而誤拿被害人甲○○所有ＧＤ─九０型行動電話。因此尚難以被告於警訊及
      偵查中之供詞有所瑕疵，而作為不利於被告之認定。
（四）被告雖對於其何時發現誤拿被害人之行動電話，先後供詞不一，然被告於案發
      時係年僅二十歲之在學學生，未有社會經驗，參以於案發後將近二個月以後始
      由警方製作筆錄，且因時間相隔較久之緣故，記憶有些模糊，其對於案發細節
      已不復記憶，因此其供述之案發細節難免有所出入，但因被告早上八點以前即
      需到校上課，而被害人服務之「全國電子專賣店」則早上十點才開門，故被告
      於翌日早上上學前並無機會碰到被害人，以便將該行動電話親自交還被害人，
      然被告於案發當天晚上即已託其祖母將被害人之行動電話於翌日轉交給被害人
      ，由此可知被告應係誤拿，並非存心竊取，否則被告事後儘可將之藏匿且加以
      否認，何需託其祖母轉交？由此可見被告並無不法所有之意圖，應係一時情急
      而誤拿甚明。
（五）綜上所述，足見被告所辯，尚可採信。被害人之行動電話係被告所誤拿，被告
      主觀上並無不法所有之意圖，而被害人之提款卡則無任何積極證據足資證明為
      被告所竊取，且亦無積極證據足證該盜領之人係受被告之託盜領上開提款卡內
      之金錢，揆之上開法條規定及判例意旨，本件既不能證明被告犯罪，自應諭知
      被告無罪之判決。
六、原審就被告竊取行動電話部分，未予詳查，而為論罪科刑之判決，尚有未洽，被
    告上訴意旨，執此指摘原判決該部分不當，為有理由；原審就被告竊取提款卡及
    自自動付款機盜領款項部分，以不能證明被告犯罪，然公訴人認與論罪科刑部分
    為實質上一罪關係，故此部分不另為被告無罪之判決，並無不當，但本院認被告
    並無公訴人所起訴之竊盜（包括行動電話及提款卡）及違法自自動付款設備取得
    他人財物之犯行，因此自應由本院將原判決予以撤銷改判，另諭知被告無罪之判
    決。
據上論斷，應依刑事訴訟法第三百六十九條第一項前段、第三百六十四條、第三百零
一條第一項，判決如主文。
本案經檢察官沈紹嘉到庭執行職務。
中      華      民      國    九十      年      十      月    三十一    日
                              臺灣高等法院高雄分院刑事第七庭
                                  審判長法官  黃壽燕
                                        法官  陳中和
                                        法官  黃仁松
右正本證明與原本無異。
不得上訴。
                                      書記官  蘇恒仁
中      華      民      國    九十      年      十一    月      二      日
                                                                  Ａ


司法院資訊處製作；財團法人民間司法改革基金會備份。
